【裁判字號】    96,交易,157
【裁判日期】    970219
【裁判案由】    公共危險
【裁判全文】
臺灣苗栗地方法院刑事判決            96年度交易字第157 號
公  訴  人  臺灣苗栗地方法院檢察署檢察官
被      告  甲○○
                      30號
上列被告因公共危險案件，經檢察官提起公訴（96年度偵字第51
63號），被告於準備程序中就被訴事實為有罪之陳述，經告以簡
式審判之旨，並聽取當事人意見後，本院改依簡式審判程序審理
，茲判決如下：
    主  文
甲○○犯不能安全駕駛動力交通工具罪，累犯，處有期徒刑拾壹
月。
    事  實
一、甲○○於民國89年間，因犯酒後駕車公共危險案件，經法院
    判處罰金1 萬2 千元確定，於89年12月8 日執行完畢；於91
    年間，因分別犯贓物及酒後駕車公共危險等案件，經法院分
    別判處有期徒刑1 年、4 月、6 月確定，定應執行有期徒刑
    1 年8 月確定，於93年4 月6 日縮短刑期假釋出監，於93年
    5 月20日執行完畢；於93年間，因再犯酒後駕車公共危險案
    件，經法院判處有期徒刑9 月、禁戒2 月確定，有期徒刑部
    分於95年6 月23日執行完畢。其於96年10月30日18時許起，
    在苗栗縣竹南鎮某友人住處飲用酒類，至同日20時80分許，
    明知無法安全駕駛動力交通工具，仍騎車牌號碼IGJ －452
    號重機車欲返回苗栗縣竹南鎮○○里○○路12巷30號。嗣於
    同日21時許，在苗栗縣竹南鎮市與龍天路口，因違規未
    戴安全帽，經執行勤務之員警攔檢，見其有飲酒之情事，並
    以酒精測試器測得其呼氣之酒精濃度值達每公升1.15毫克。
二、案經苗栗縣警察局移送臺灣苗栗地方法院檢察署檢察官偵查
    起訴。
    理  由
一、程序部分：本件被告之供述及被告以外之人於審判外之陳述
    暨相關筆錄、書證（以下所引據者），檢察官、被告均未於
    本案言詞辯論終結前聲明異議，本院審酌該等陳述、筆錄、
    書證作成時之情況，亦無何等違背刑事訴訟程序或顯不可信
    之情形，倘以之作為本案認定犯罪事實之基礎，尚屬適當，
    爰依刑事訴訟法第156 條第1 項、第159 條之5 等規定，認
    均具有證據能力。
二、上開犯罪事實，業據被告甲○○於本院審理時坦白承認，復
    有苗栗縣警察局舉發違反道路交通管理事件通知單影本、酒
    精測定紀錄表、刑法第185 條之3 案件測試觀測紀錄表及酒
    後生理協調平衡檢測紀錄表各1 份附卷可稽。足徵被告上述
    自白核與事實相符，而堪採信。是本件事證已臻明確，被告
    犯行洵堪認定。
三、論罪科刑：
    (1)按行為後法律有變更者，適用行為時之法律。但行為後之
      法律有利於行為人者，適用最有利於行為人之法律，刑法
      第2 條第1 項定有明文。查被告行為後，刑法第185 條之
      3 之服用酒類不能安全駕駛動力交通工具而駕駛罪於96年
      12月18日經立法院修正，於97年1 月2 日以總統華總一義
      字第096001 77841號令公布，並自97年1 月4 日起施行。
      修正前刑法第185 條之3 規定：「服用毒品、麻醉藥品、
      酒類或其他相類之物，不能安全駕駛動力交通工具而駕駛
      者，處1 年以下有期徒刑、拘役或科3 萬元以下罰金。」
      ，修正後規定：「服用毒品、麻醉藥品、酒類或其他相類
      之物，不能安全駕駛動力交通工具而駕駛者，處1 年以下
      有期徒刑、拘役或科或併科15萬元以下罰金。」，就罰金
      金額部分較修正前為提高，且增加得併科罰金之規定，自
      以修正前刑法第185 條之3 規定有利於被告。
    (2)核被告所為，係犯修正前刑法第185 條之3 之公共危險罪
      。
    (3)又查被告有犯贓物及酒後駕車公共危險等案件，經法院分
      別判處有期徒刑1 年、4 月、6 月確定，定應執行有期徒
      刑1 年8 月確定，於93年4 月6 日縮短刑期假釋出監，於
      93年5 月20日執行完畢；復於93年間，因再犯酒後駕車公
      共危險案件，經法院判處有期徒刑9 月確定，於95年6 月
      23日執行完畢之情形，有臺灣高等法院被告前案紀錄表在
      卷可按，其受期徒刑執行完畢，五年內故意再犯本件有期
      徒刑以上之罪，為累犯，應依刑法第47條第1 項之規定加
      重其刑。
   (4)爰審酌被告前有4 次酒醉駕車之公共危險犯罪紀錄，業經
     科處罰金，或科處徒刑但得易科罰金，且於刑之執行後禁
     戒2 月且均經執行及禁戒完畢，仍不知警惕，竟再犯本件
     酒醉駕車之公共危險罪，及此次查獲時之酒精濃度值、駕
     駛動力交通工具為重機車、酒後行駛之時間及路段、未肇
     事產生實害，犯後坦承犯行之態度等一切情狀，量處如主
     文所示之刑。又本件之法定刑最高為有期徒刑1 年，及斟
     酌被告係騎重機車、未肇事，如果依據檢察官之求處有期
     徒刑1 年，係處罰到該條之最高刑度，如與駕駛營業大貨
     車、行駛高速公路、肇事等情形比較，應與量刑比例原則
     不符；再被告雖於94年間因酒後駕車之公共危險事件，經
     本院囑託行政院衛生署苗栗醫院進行精神鑑定，建議被告
     接受進一步之精神科治療以改善其不當之飲酒行為等情，
     本院因而於上開判決被告應於刑之執行後實施禁戒處分2
     月，被告亦因此於95年6 月24日開始執行保安處分2 月，
     有本院筆錄可憑。被告於本院審理中陳述認為其上開保安
     處分之實施程序，係每週前往醫療處所繳納新台幣900 元
     ，然後談話1 小時，被告自認對其不當之飲酒行為之治療
     係無效果，本院對照被告實施禁戒處分之後再犯酒後駕車
     案件，足以認為上開保安處分確實對被告為無效果，且刑
     法第185 條之3 服用酒類不能安全駕駛而駕駛者，其立法
     目的本在藉抽象危險犯之構成要件，以嚇阻酒後駕車危害
     道路交通安全。因此本件被告判刑確定後，入監執行應改
     善之重點不在於改善「被告不當之飲酒行為」，而在於加
     強被告於喝酒之後能克制自己不再駕駛動力交通工具，危
     害道路交通安全之觀念。本院認為加強「酒後不駕駛動力
     交通工具」之觀念，在被告入監執行之後，在監所實施法
     治教育、生命課程及心理輔導，即能達到效果，應無到另
     外執行保安處分之必要，因認檢察官之求處有期徒刑1 年
     及禁戒2 月不宜，附此說明。
四、應適用法條
    (1)刑事訴訟法第273 條之1 第1 項、第299 條第1項前段。
    (2)刑法第2 條第1 項前段、修正前刑法第185 條之3 、刑法
      第47條第1 項，判決如主文。
本案經檢察官林映姿到庭執行職務。
中    華    民    國    97    年    2     月    19    日
                  交通法庭      法  官  張珈禎
以上正本證明與原本無異。
如不服本判決，應於判決送達後10日內向本院提出上訴狀（應抄
附繕本），其未敘述上訴理由者，應於上訴期間屆滿後20日內補
提理由書狀於本院，上訴於臺灣高等法院臺中分院。
                                書記官  黃雅琦
中    華    民    國    97    年    2     月    19    日
附錄論罪科刑法條
修正前刑法第185條之3
服用毒品、麻醉藥品、酒類或其他相類之物，不能安全駕駛動力
交通工具而駕駛者，處一年以下有期徒刑、拘役或30,000元以下
罰金。


司法院資訊處製作；財團法人民間司法改革基金會備份。
